最高法院民事裁定　　　　　　　　　　111年度台上字第913號
上　訴　人　莊瑞祥
訴訟代理人　黃正彥律師
　　　　　　黃雅萍律師
　　　　　　林錦輝律師
　　　　　　林家綾律師
被 上訴 人　莊峻瑋
訴訟代理人　林炎昇律師
上列當事人間請求返還土地事件，上訴人對於中華民國110 年11
月24日臺灣高等法院臺南分院第二審判決（108 年度重上字第99
號），提起上訴，本院裁定如下：
    主  文
上訴駁回。
第三審訴訟費用由上訴人負擔。
    理  由
按上訴第三審法院，非以原判決違背法令為理由，不得為之。又
提起上訴，上訴狀內應記載上訴理由，表明原判決所違背之法令
及其具體內容，暨依訴訟資料合於該違背法令之具體事實，其依
民事訴訟法第469條之1規定提起上訴者，並應具體敘述為從事法
之續造、確保裁判之一致性或其他所涉及之法律見解具有原則上
重要性之理由，同法第467條、第470條第2 項定有明文。而依同
法第468 條規定，判決不適用法規或適用不當者，為違背法令；
依同法第469 條規定，判決有該條所列各款情形之一者，為當然
違背法令。是當事人提起上訴，如以同法第469 條所列各款情形
為理由時，其上訴狀或理由書應表明該判決有合於各該條款規定
情形之具體內容，及係依何訴訟資料合於該違背法令之具體事實
。如依同法第468 條規定，以原判決有不適用法規或適用法規不
當為理由時，其上訴狀或理由書應表明該判決所違背之法令條項
，或有關解釋字號、憲法法庭裁判意旨，或成文法以外之習慣或
法理等及其具體內容，暨係依何訴訟資料合於該違背法令之具體
事實，並具體敘述為從事法之續造、確保裁判之一致性或其他所
涉及之法律見解具有原則上重要性之理由。上訴狀或理由書如未
依上述方法表明，或其所表明者與上開法條規定不合時，即難認
為已合法表明上訴理由，其上訴自非合法。本件上訴人對於原判
決提起上訴，雖以該判決違背法令為由，惟核其上訴理由狀所載
內容，係就原審認定上訴人未舉證借名登記之信託契約書（下稱
系爭契約）上被上訴人之被繼承人莊瑞煌（即上訴人之兄）簽名
為真正，且上訴人自認曾持莊瑞煌所有印章至地政機關用印，而
未舉證已歸還該印章，其與證人莊雲蘭、莊珠玄、莊瑞成所言簽
訂系爭契約過程不符；另原判決附表編號（下稱編號）1、2土地
係上訴人之母莊沈金桞贈與移轉被上訴人；編號3 土地由莊沈金
桞買賣移轉被上訴人，被上訴人並匯付價金；上訴人與莊瑞煌簽
訂買賣契約及收據，出售編號4、5、7土地予莊瑞煌；編號6土地
則係莊瑞煌出資向法院標得，均難認上訴人借用莊瑞煌名義登記
等取捨證據、認定事實及解釋契約之職權行使，指摘其為不當，
並就原審所為論斷，泛言未論斷或論斷違法，而非表明該判決所
違背之法令及其具體內容，暨依訴訟資料合於該違背法令之具體
事實，亦未具體敘述為從事法之續造、確保裁判之一致性或其他
所涉及之法律見解具有原則上重要性之理由，難認其已合法表明
上訴理由。依首揭說明，應認其上訴為不合法。末查私文書經本
人或其代理人簽名、畫押、蓋章或按指印者，須其簽名、畫押、
蓋章或按指印係本人或其代理人為之，在當事人間已無爭執或經
舉證人證明者，始得推定為真正。被上訴人已否認系爭契約上莊
瑞煌簽名、蓋章為其所為，上訴意旨謂系爭契約應推定為真正云
云，不無誤會。另上訴人未聲請調閱第一審民國107 年11月21日
之法庭錄音，原審未調閱是項錄音，並無不合，均附此敘明。
據上論結，本件上訴為不合法。依民事訴訟法第481條、第444條
第1項、第95條、第78條，裁定如主文。
中    華    民    國   111    年    8     月    10    日
                      最高法院民事第八庭
                          審判長法官  陳  玉  完  
                                法官  陳  麗  玲  
                                法官  黃  書  苑  
                                法官  謝  說  容  
                                法官  周  舒  雁  
本件正本證明與原本無異
                                      書  記  官 
中    華    民    國   111    年    8     月    17    日